【裁判字號】    95,基簡,454
【裁判日期】    950724
【裁判案由】    返還車籍資料等
【裁判全文】
臺灣基隆地方法院民事判決             95年度基簡字第454號
原      告  甲○○
訴訟代理人  丙○○
被      告  中國信託商業銀行股份有限公司
法定代理人  戊○○
訴訟代理人  丁○○
            乙○○
上列當事人間返還車籍資料等事件，本院於95年7月10日言詞辯
論終結，判決如下：
    主  文
原告之訴駁回。
訴訟費用由原告負擔。
    事實及理由
一、原告起訴主張：緣訴外人己○○於民國93年8月30日與被告
    簽立消費借貸契約（下稱系爭契約），向被告借款新台幣（
    下同）三十萬五千元（下稱系爭貸款），約定由原告為連帶
    保證人，並由己○○提供其所有車號7273-JT號自用小客車
    （下稱系爭車輛）作為擔保。嗣己○○於95年2月間即無力
    清償系爭貸款，遂於同年2月28日與原告成立協議（下稱系
    爭協議），約定由原告繳納系爭貸款餘額25萬元後，己○○
    即將系爭車輛所有權移轉予原告，原告並於簽立系爭協議書
    後，電詢被告公司處理人員，該人員亦表示俟原告清償前揭
    25萬元，即交予原告清償證明及系爭車輛之所有資料，原告
    乃於95年3月1日清償系爭貸款餘額25萬元。詎被告收受前開
    款項後，以訴外人己○○尚有其他擔保債務未清償為由，拒
    不交付清償證明及系爭車輛之車籍資料予原告。惟被告於兩
    造簽立系爭契約時，並未告知原告為訴外人己○○作保範圍
    包含己○○之現金卡債務，實有欺騙原告之嫌。為此提起本
    件訴訟，請求被告將車號7273-JT號車輛之清償證明及車籍
    資料返還原告等語。
二、被告則以：被告與訴外人己○○簽立之消費借貸契約約定，
    「前項擔保物（即系爭車輛）不論提供之先後，貴行均得共
    通援用，充為立約人現在（包括過去所負現在尚未清償）及
    將來之其他一切債務之擔保」，而訴外人己○○自93年9月
    間起領用被告公司之信用卡及現金卡，迄今尚分別有77,716
    元及31,664元尚未清償，原告雖已代被告清償系爭借款餘額
    25萬元，惟依前揭消費借貸契約，訴外人己○○之前揭現金
    卡及信用卡債務亦在系爭車輛擔保範圍內，於前揭債務清償
    前，被告自無須交付系爭車輛車籍資料並開立擔保債務已獲
    清償之證明予原告。
三、經查：訴外人己○○於93年8月30日邀同原告為連帶保證人
    ，向被告借款三十八萬四千元，並提供車號7273-JT號自用
    小客車作為擔保，並約定系爭車輛係用以擔保訴外人己○○
    對於被告所負立約當時已存在及將來之一切債務。嗣己○○
    於95年2月間即無力清償系爭貸款，遂於同年2月28日與原告
    成立協議，約定由原告繳納系爭貸款餘額25萬元後，己○○
    即將系爭車輛所有權移轉予原告，原告並於同年3月1日清償
    前揭25萬元貸款，及訴外人己○○自93年9月間起領用被告
    公司之信用卡及現金卡，迄今尚分別有77,716元及31,664元
    尚未清償之事實，為兩造所不爭執，並有車輛動產抵押契約
    書、協議書、代償證明書及帳卡等件為證，應堪信為真實。
四、按當事人主張有利於己之事實者，就其事實有舉證之責任，
    民事訴訟法第277條前段定有明文。原告主張被告同意於其
    清償前揭貸款餘額25萬元後即交付系爭車輛車籍資料等情，
    為被告所否認，揆諸前揭規定，自應由原告就此事實負舉證
    責任，惟原告迄本院言詞辯論終結時止，均未提出任何足以
    證明被告確曾同意交付系爭車輛車籍資料之證據以實其說，
    其空言主張自無可採。本件系爭車輛擔保範圍包含被告與訴
    外人己○○簽約時已存在及將來發生之一切債務，及訴外人
    己○○現尚欠被告現金卡及信用卡債務共109,380元等情，
    業如前述，原告復未舉證證明被告同意於訴外人己○○前揭
    信用卡及現金卡債務清償前，交付系爭車輛之車籍資料，原
    告請求被告交付系爭車輛車籍資料，自非有理。至原告雖一
    再主張被告於兩造簽立系爭契約時，並未告知其為訴外人己
    ○○作保範圍包含己○○之現金卡債務，實有欺騙原告之嫌
    云云，然被告係以系爭契約之擔保物即系爭車輛擔保之債務
    尚存在為由，拒絕交還系爭車輛車籍資料，此與原告之擔保
    範圍為何，全然無涉，原告前揭主張，顯無可採。又按清償
    人對於受領清償人，得請求給與受領證書，民法第324條固
    定有明文。惟查被告已於原告清償系爭借款餘額25萬元時，
    交付代償證明書乙紙，載明原告已於95年3月1日全數清償系
    爭借款餘額25萬元等情，亦為兩造所不爭執，並有前揭代償
    證明書一紙在卷可稽，被告既已開立書據載明原告清償之債
    務、內容及時期，則無論其名稱為何，均應認被告已盡其給
    與受領證書之義務，原告請求被告交付清償證明，亦無理由
    。綜上所述，原告起訴請求被告交付車號7273-JT號車輛之
    車籍資料及清償證明，均屬無據，應予駁回。
五、據上論結，本件原告之訴為無理由，依民事訴訟法第78條，
    判決如主文。
中    華    民    國    95    年    7     月    24    日
                  基隆簡易庭法  官  姚貴美
以上正本係照原本作成。
對於本件判決如有不服，應於收受送達後20日內向本院提出上訴
書狀，上訴於本院合議庭，並按他造當事人之人數附具繕本。
中    華    民    國    95    年    7     月    24    日
                            書記官  江美琪


司法院資訊處製作；財團法人民間司法改革基金會備份。
